【裁判字號】    92,上易,71
【裁判日期】    920311
【裁判案由】    妨害名譽
【裁判全文】
臺灣高等法院臺中分院刑事判決                      九十二年度上易字第七一號
    上  訴  人  臺灣彰化地方法院檢察署檢察官
    上  訴  人
    即  被  告  乙○○
    選任辯護人  謝喜
右上訴人因被告誹謗案件，不服臺灣彰化地方法院九十一年度易字第七○六號中華民
國九十一年十月八日第一審判決（起訴案號：臺灣彰化地方法院檢察署九十年度偵字
第一九九四號），提起上訴，本院判決如左：
    主      文
上訴駁回。
乙○○緩刑二年。
    事      實
一、乙○○因蕭寅賓祭祀公業問題而與管理人蕭興嘉不睦，乃於民國（下同）八十八
    年五、六月間，在彰化縣田中鎮等公共場所，意圖散布於眾，而指摘蕭興嘉為祭
    祀公業之分配土地事宜，致贈賄款新台幣（下同）二百九十萬元予彰化縣田中鎮
    公所承辦人員陳正雄等不實事項，案經蕭興嘉訴請台灣彰化地方法院檢察署檢察
    官偵辦後，於八十九年五月十四日提起公訴，並由原審法院以八十九年度易字第
    九０一號受理在案。詎乙○○因不滿甲○○於上開案件中出庭為蕭興嘉作證，並
    於電話中錄音，竟另行起意，意圖散布於眾，於八十九年七月十八日下午四時，
    在原審法院八十九年度易字第九０一號刑事案件第一法庭公開審理時，指摘甲○
    ○向其卡油（即敲詐之意）二十萬元後，分給陳蓮全五萬元，拜託陳蓮全至法院
    ，為蕭興嘉與乙○○涉訟案件作證等不實事項，足生損害甲○○之名譽。
二、案經被害人甲○○訴請台灣彰化地方法院檢察署檢察官偵查起訴。
    理      由
一、訊據被告乙○○，矢口否認有何誹謗犯行，辯稱：伊並未曾如此做，對之前所述
    並無印象云云。惟查，右揭事實業據告訴人甲○○指訴綦詳，且證人蕭興嘉亦於
    偵查中證稱：「（八十九年七月十八日有無出庭，有聽到什麼）有，說甲○○要
    拿他二十萬卡油」、「他告訴法官旺火要向他要二十萬，他有將二十萬存在農會
    ，陳蓮全之子在農會工作，要將錢轉匯過去。」等語（見偵查卷第二十一、二十
    二及第三十五頁頁），另證人陳蓮全於偵查中亦證稱：「（八十九年七月十八日
    在地院開庭有聽見乙○○說什麼）音在法院上講火要向我拿二十萬元，火說沒這
    回事」、「說甲○○錄音，旺火要求我兒子領出來給甲○○，並讓我出來作證並
    分五萬。」等語（見偵查卷第二十一、二十二及第三十六頁），按刑法妨害名譽
    罪章中關於「意圖散佈於眾」，係指分散傳布於不特定人或多數人之目的，但不
    須要達到眾所週知之程度，而刑事審判，依刑事訴訟法以公開審理為原則，是於
    審判過程中，訴訟關係人一言一行，均足使不特定多數人共見共聞，本件被告於
    原審法院公開審理庭時，既當眾指摘甲○○向其拿取二十萬元等語，依上說明，
    當已達意圖散佈於眾之程度，又被告就其指摘之情事，並未提出相關證據資料以
    供原審查核其言論內容確屬真實，僅消極答以對之前所述無印象云云，可信告訴
    人指稱被告於八十九年七月十八日所誹謗之事誠屬虛偽應屬可信，被告自屬意圖
    散布於眾，且所指摘之事確足以毀損告訴人之名譽，被告所辯自不足採信，本件
    事證明確，被告犯行堪予認定。至被告辯護人辯稱本件應已告訴逾期，及應為前
    揭原審法院八十九年度易字第九０一號一案確定判決效力所及，自不得再行起訴
    云云，按本件被告行為時點為八十九年七月十八日，告訴人旋於同年七月二十日
    ，即向台灣彰化地方法院檢察署提出告訴，此有台灣彰化地方法院檢察署八十九
    年度偵字第五四七四號偵查卷所附之告訴狀可查，嗣該偵查卷承辦檢察官以本件
    與前揭原審法院八十九年度易字第九０一號一案有連續犯之裁判上一罪關係而移
    送併辦，然經審理後，承審法官認無裁判上一罪關係而退回由檢察官另行偵辦，
    本件始重新起訴，是本件並無辯護人所稱之告訴逾期之情事；又本件被告誹謗告
    訴人甲○○之時間，與前揭原審法院八十九年度易字第九０一號一案被告誹謗蕭
    興嘉之時間相隔有一年餘，且所誹謗之人又非同一人，自難認二者有裁判上一罪
    之關係，應係被告另行起意所為，此並據原審法院暨本院，於前揭八十九年度易
    字第九０一號及八十九年度上易字第二八五五號判決理由中闡述甚明，則本件難
    認為前開八十九年度易字第九０一號確定判決效力所及，併此敘明。
二、核被告所為，係犯刑法第三百十條第一項之誹謗罪。原審依刑法第三百十條第一
    項、第四十一條第一項前段，罰金罰鍰提高標準條例第一條前段、第二條，爰審
    酌被告犯罪之動機、方法、手段、犯後態度與本件犯罪情節、所生危害等一切情
    狀，量處如主文所示之刑，並諭知易科罰金之折算標準，核無不合，被告上訴意
    旨略以：被告曾於八十九年七月十八日在法庭審理時說告訴人曾要他拿出二十萬
  元等語，但其向庭上審判長陳述，其陳述是否屬實，自有審判長加以裁斷，被告
    並無散佈於眾之意圖云云，惟被告在公開審理之法庭，所為陳述均足使不特定人
    共見共聞，其犯行明確，原審理由已詳加敘明，又上訴意旨以本件與原審法院八
    十九年度易字第九○一號案件有裁判上一罪關係，然本件與前案尚無裁判上一罪
    關係，原審理由亦已詳述，核無違誤，被告上訴為無理由，另被告已與告訴人和
    解，告訴人表示不願再追究，原審量刑亦無不當，檢察官上訴請求從重量刑，其
    上訴亦無理由，均應予以駁回。又查，被告事後已與告訴人和解，告訴人表示不
    願再追究，有和解書附卷可稽，被告未曾受有期徒刑以上刑之宣告，有台灣高等
    法院被告全國前案紀錄表一紙附於本院卷內可憑，經此教訓當知警惕，應無再犯
    之虞，爰併為緩刑貳年之諭知，以勵自新。
三、公訴人另謂被告於八十九年六月間之端午節當日，在彰化縣田中鎮香山里活動中
    心之公共場所，亦曾指摘告訴人甲○○向其卡油（即敲詐之意）二十萬元後，分
    給陳蓮全五萬元，拜託陳蓮全至法院，為蕭興嘉與乙○○涉訟案件作證等語，足
    生損害於告訴人之名譽云云。惟此部分僅有告訴人之指訴，雖證人陳蓮全於偵查
    中檢察官問其在八十九年端午節時去包粽子比賽時聽到什麼時，答稱「我、清音
    都有去，他說我作證人可以賺五萬，我是不想理他，那時我已作證開庭完了」等
    語（見偵查卷第三十六頁），然查，八十九年端午節之日期為八十九年六月六日
    ，是時原審法院八十九年度易字第九０一號一案尚未開庭審理，且參諸告訴人於
    偵查中稱被告第二次在八十九年七月開庭後，在活動中心廟前說告訴人要向被告
    拿二十萬元，被告不給等語，證人所述之時點顯然有誤，其證詞自難遽以採信，
    而翻閱全卷，亦無相關實據足資證明，則被告於八十九年六月間之端午節當日，
    在彰化縣田中鎮香山里活動中心有無誹謗告訴人一事，顯乏證明，此部分本應為
    無罪之諭知，然公訴人認此部分與前開論罪科刑部分有連續犯之裁判上一罪關係
    ，原審不另為無罪之諭知，附予說明，原審認定核無違誤。告訴人此部分請求檢
    察官上訴，仍執前詞指訴被告犯罪，其上訴亦無理由，併此敘明。
四、據上論斷，應依刑事訴訟法第三百六十八條、刑法第七十四條第一款，判決如主
    文。
本案經檢察官丙○○到庭執行職務。
中      華      民      國      九十二     年     三      月    十一    日
                                臺灣高等法院臺中分院刑事第三庭
                                      審判長法  官  陳  朱  貴
                                            法  官  廖  柏  基
                                            法  官  劉  連  星
右正本證明與原本無異。
不得上訴。
                                            書記官  李  妍  嬅
中      華      民      國      九十二     年     三      月    十二    日
刑法第三百十條：
意圖散布於眾而指摘或傳述足以毀損他人名譽之事者，為誹謗罪，處一年以下有期徒
刑、拘役或五百元以下罰金。
散布文字、圖畫犯前項之罪者，處二年以下有期徒刑、拘役或一千元以下罰金。
對於所誹謗之事，能證明其為真實者，不罰。但涉於私德而與公共利益無關者，不在
此限。
                                                                        Ｒ


司法院資訊處製作；財團法人民間司法改革基金會備份。
